【裁判字號】    89,上訴,1224
【裁判日期】    890731
【裁判案由】    懲治走私條例
【裁判全文】
臺灣高等法院高雄分院刑事判決    八十九年度上訴字第一二二四號
    上  訴  人
    即  被  告  甲○○
    選任辯護人  周村來  律師
                周元培
右上訴人因違反懲治走私條例案件，不服臺灣高雄地方法院八十九年度訴字第九五五
號中華民國八十九年七月三十一日第一審判決（起訴案號：臺灣高雄地方法院檢察署
八十九年度偵字第四六四二號），提起上訴，本院判決如左：
    主  文
上訴駁回。
    事  實
一、甲○○係高雄籍「建滿號」漁船船長，於民國八十八年十一月十二日十七時許，
    與船員許正成、舒漢聲、楊本、楊偉國、范文光、劉國正（均由檢察官另為不起
    訴處分確定），以捕魚名義自高雄第一港口報關出海，前往臺灣海峽捕魚。甲○
    ○於作業期間內，在公海上向不詳船舶購入中國大陸加工製造之小卷六千九百六
    十公斤、花枝五千一百一十公斤、白鯧魚三千四百六十公斤及下雜魚二萬九百八
    十二公斤，完稅價格為五十七萬四千零五十二元，已逾十萬元之管制公告進口數
額，擬載運回台出售圖利。嗣於同年十二月十一日十六時許，返抵高雄港第一港
    口時，為警查獲，並當場扣得前揭大陸漁貨。
二、案經內政部警政署高雄港務局警察所移送台灣高雄地方法院檢察署檢察官偵查起
    訴。
    理  由
一、訊之上訴人甲○○矢口否認有何私運管制物品進口逾公告數額之犯行，辯稱：漁
    貨係在臺灣海峽公海內自行捕得，如果買大陸貨，買那些下雜魚做什麼？我們的
    漁船有三百多噸，捕獲這樣的漁貨量並不算多云云。惟查：建滿號確曾以捕漁為
    由，於八十八年十一月十二日出港，至同年十二月十一日返回高雄港，遭警於船
    上扣得漁貨共有小卷六千九百六十公斤、花枝五千一百一十公斤、白鯧魚三千四
    百六十公斤及下雜魚二萬九百八十二公斤，業據上訴人甲○○於警訊時供述在卷
    （見警卷第六頁），並有漁船進出港申請書、執行搜索報告、臺灣省高雄港務警
    察所嫌疑貨品扣押單及地磅記錄單各一份在卷可稽，又建滿號漁船之作業漁區為
    北緯二十度三十分至二十二度五十分、東經一一七度十分至一一九度二十分，實
    際作業天數二十三天，每日下四至五網，平均一網次約有四百公斤之漁貨量等情
    ，業據上訴人甲○○供述明確（見警卷第二頁），惟就該海域資源（平均一網次
    小於三百公斤）而言，上訴人甲○○所供稱之漁貨量實顯偏高，且澎湖以南海域
    資源十一月份主要漁貨物為秋姑、狗母、沙腸、烏賊、扁蟹等二十餘種，除秋姑
    、狗母主要漁貨魚種各佔百分之十五、百分之十一外，其他沙腸、烏賊、扁蟹等
    所佔比率不高，約在百分之五以下，白鯧魚僅在台灣北部有漁獲紀錄，所佔比率
    約在百分之一以下，有行政院農業委員會漁政署所為之緝獲漁船走私漁產品判定
    諮詢電話傳真稿一份在卷可參，是建滿號上為警扣得之漁獲應非自行捕獲，應堪
    認定；雖行政院農業委員會水產試驗所東港分所八十九年十一月二日（八九）農
    水試東字第九二二號函表示：「白鯧分佈自日本中部以南，經韓國、中國東海
    及東印度印度群島等海域，臺灣產於西部沿海，主要漁場在臺灣海峽北部海域，
    近海土域之巾著網與曳網等網具亦有一部份漁獲。來函所指經緯度（即東經一百
    二十度三十分、北緯二十五度五十分以南海域），有白鯧魚分佈」（見本院刑事
    卷第四十六頁至第四十八頁）等語，表示台灣海峽北部亦有白鯧魚之分佈，惟查
    ：上開漁貨經送關稅總局進口貨品原產地認定委員會審議結果，認樣品從相片裡
    包裝透明塑膠袋、紙箱、編織袋，品質低劣，與中國大陸產品相似，小卷加工排
    列不整齊，與大陸加工方式相同，應係來自中國大陸地區，有該委員會八十九年
    第二次會議審議表一份在卷可參，足認該批漁獲應係來自中國大陸，故仍不能據
    上開行政院農委會水產試驗所東港分所之函示為有利上訴人甲○○之認定。且上
    訴人甲○○於警訊中自承作業區域為東經一一九度三十分，北緯二十五度五十分
    ，經查是屬中國大陸平潭島北方海口碼頭境內，而上訴人甲○○為船長，對於船
    舶之作業區域應知悉最詳，上訴人甲○○事後辯稱當時講錯了，顯係事後卸責之
    詞，不足採信。至其他船員許正成、舒漢聲、楊本、楊偉國、范文光、劉國正所
    稱：漁貨是自行捕撈等語，則係迴護之詞，亦不足採。再本件查扣漁獲完稅價格
    總計五十七萬四千零五十二元，有財政部高雄關稅局緝私報告表一份在卷可按，
    其完稅價格顯已逾行政院所公布之懲治走私條例公告管制物品項目及其數額丙項
    第四款所定完稅價格十萬元之限制一節，亦堪認定。此外並有採證照片十七張附
    卷可資佐証，是上訴人甲○○所辯不足採信，事證明確，上訴人甲○○犯行已堪
    認定。
二、核上訴人甲○○所為係犯懲治走私條例第二條第一項私運管制物品進口逾公告數
    額罪。
三、原審因而適用懲治走私條例第二條第一項規定，並審酌上訴人甲○○貪圖小利走
    私大陸漁貨，總計三萬六千五百十二公斤，數量非少，足以影響國內漁貨市場機
    制，惟尚未出售即被查獲，對社會經濟秩序影響非鉅等一切情狀，酌情量處有期
    徒刑十月。並說明當場查獲之上開漁貨，業經拍賣，有財政部高雄關稅局緝私報
    告表一份在卷可按，其不另為沒收諭知之理由。經核原判決認事用法並無不合，
    量刑亦屬適當，上訴人甲○○上訴否認犯罪，為無理由，應予駁回。
據上論斷，應依刑事訴訟法第三百八十六條，判決如主文。
本案經檢察官林應華到庭執行職務。
中    華    民    國     八十九     年      十一      月    三十    日
                              臺灣高等法院高雄分院刑事第八庭
                                  審判長法官  張盛喜
                                        法官  邱永貴
                                        法官  洪兆隆
右正本證明與原本無異。
如不服本判決，應於判決送達後十日內向本院提出上訴狀，其未述理由者並應於提
出上訴狀後十日內向本院補提理由書（應附繕本)。
                                      書記官  鄭翠芬
中    華    民    國     八十九     年      十二      月     一     日
附錄法條：
懲治走私條例第二條
私運管制物品進口﹑出口逾公告數額者，處七年以下有期徒刑，得併科新
台幣二十萬元以下罰金。
以犯前項之罪為常業者，處三年以上十年以下有期徒刑，得併科新台幣三
十萬元以下罰金。
第一項之未遂犯罰之。
第一項所稱管制物品及其數額，由行政院公告之。
                                                                        Ｄ


司法院資訊處製作；財團法人民間司法改革基金會備份。
